【裁判字號】    98,家訴,42
【裁判日期】    980519
【裁判案由】    分割遺產等
【裁判全文】
臺灣臺南地方法院民事判決              98年度家訴字第42號
原      告  丁○○
            戊○○
            甲○○
被      告  乙○○
上列當事人間請求分割遺產事件，本院判決如下：
    主      文
原告之訴駁回。
訴訟費用由原告負擔。
    事實及理由
一、按原告之訴，依其所訴之事實，在法律上顯無理由者，法院
    得不經言詞辯論，逕以判決駁回之，民事訴訟法第249條第
    2項定有明文。
二、原告起訴主張：兩造之父親丙○○於民國97年9月9日因病去
    世，其繼承人即子女有7位，其中郭文華、郭淑華、郭淑美3
    人拋棄繼承，而被繼承人丙○○遺留坐落台南縣下營鄉○○
    ○段3873地號土地應有部分2分之1、台灣水泥股份有限公司
    6547股、台灣土地銀行存款0000000元、540592元、中華郵
    政股份有限公司存款18863元，由兩造共同繼承，惟被告於
    88年間因經商失敗而潛逃，致音訊杳然已近10年，原告遍尋
    被告無著，無法辦理土地及股票之繼承登記及提領存款，爰
    以訴狀繕本送達為終止公同共有關係之意思表示，請求被告
    應協同原告就上開遺產，按兩造應繼分各4分之1辦理繼承登
    記，並分割等情。
三、得心證之理由：
  （一）按民法第1151條規定：繼承人有數人時，在分割遺產前
        ，各繼承人對於遺產全部為公同共有。至於土地之繼承
        登記，依照土地法第73條規定，得由任何繼承人為全體
        繼承人聲請之，原毋庸為裁判上之請求。又依最近修正
        而於63年3月1日生效之土地登記規則第29條規定，繼承
        之土地原則上應申請為公同共有之登記，其經繼承人全
        體之同意者，始得申請為分別共有之登記。最高法院69
        年台上字第1166號判例可資參照。次按土地繼承登記，
        得由任何繼承人為全體繼承人聲請之。繼承人為2人以
        上，部分繼承人因故不能會同其他繼承人共同申請繼承
        登記時，得由其中一人或數人為全體繼承人之利益，就
        被繼承人之土地，申請為公同共有之登記。其經繼承人
        全體同意者，得申請為分別共有之登記，土地法第73條
        第1項後段、土地登記規則亦分別定有明文。又因繼承
        、強制執行、徵收、法院之判決或其他非因法律行為，
        於登記前已取得不動產物權者，應經登記，始得處分其
        物權，民法第759條亦有明文。
  （二）經查，原告主張被繼承人丙○○於97年9月9日死亡，兩
        造為其繼承人，而被繼承人丙○○遺留有坐落台南縣下
        營鄉○○○段3873地號土地（應有部分2分之1，下稱系
        爭土地）之事實，固據其提出除戶謄本、繼承系統表、
        土地登記第二類謄本為證，惟原告既主張其為繼承人之
        一，則揆諸首揭說明，原告欲請求被告就系爭土地辦理
        繼承登記，本得由原告1人或數人為全體繼承人之利益
        ，向地政機關辦理繼承登記，即可達其目的，原毋庸為
        裁判上之請求，原告遽以本件請求命被告協同原告辦理
        繼承登記，難謂其有訴之利益。又繼承人雖就系爭土地
        因繼承而當然取得所有權，為公同共有人，惟因未經繼
        承登記，不得處分，則系爭土地在未辦理繼承登記前，
        原告訴請分割遺產，亦不應准許。
  （三）另繼承人請求分割遺產，除經全體繼承人同意，得就其
        中一部先為分割外，應就遺產之全部為之（最高法院85
        年度台上字第281號裁判參照），原告請求分割系爭土
        地部分既經駁回，其並主張被告行方不明已近10年等語
        ，顯無法經全體繼承人同意而就其他遺產先為分割，則
        原告就其餘遺產之分割請求亦應駁回。
  （四）從而，原告之訴，依其所述事實，在法律上顯無理由，
        爰不經言詞辯論逕以判決駁回之。
四、訴訟費用負擔之依據：民事訴訟法第78條、第85條第1項。
中    華    民    國    98    年    5     月    19    日
                  家事庭法庭法   官  林育幟
以上為正本係照原本作成。
如不服本判決，須於判決送達後20日內向本院提出上訴狀。
中    華    民    國    98    年    5     月    19    日
                            書 記官  陳世明


司法院資訊處製作；財團法人民間司法改革基金會備份。
